最高法院民事判決　　　　　　　　　　　　　　　　八十八年度台上字第七一四號
　　上　訴　人　凱吉建設股份有限公司
　　法定代理人　林 清 和
　　被 上訴 人　乙 ○ ○
　　　　　　　　己○○○
　　　　　　　　丙 ○ ○
　　　　　　　　甲 ○ ○
　　　　　　　　丁 ○ ○
　　　　　　　　庚 ○ ○
　　　　　　　　戊 ○ ○
右當事人間請求損害賠償事件，上訴人對於中華民國八十七年四月十四日台灣高等法
院第二審判決（八十六年度上字第五七一號），提起上訴，本院判決如左：
    主  文
上訴駁回。
第三審訴訟費用由上訴人負擔。
    理  由
本件被上訴人主張：伊於民國八十年間，分別與上訴人訂立買賣契約，承購坐落台北
市○○區○○段二小段六○九、六一○、六一一、六一二、六一三、六一四地號土地
應有部分及其上建物小神通第十一樓Ｉ戶（乙○○）、第七樓Ｌ、Ｍ戶（己○○○）
、第八樓Ａ戶（戊○○）、第八樓Ｃ、Ｄ戶（丙○○）、第七樓Ｅ戶（丁○○）、第
十二樓Ｆ、Ｇ戶（甲○○）、第十二樓Ｊ戶（庚○○）房屋，面積各為一九點六、三
六點六一、三六點六一（以上二戶為己○○○所購）、一○點○四、一○點八一、九
點六八（以上二戶為丙○○所購）、八點四三、一○點九四、一二點六一（以上二戶
為甲○○所購）、一○點六坪。依銷售廣告傢俱配置參考圖及現場樣品屋擺設，伊買
受之系爭房屋有全套衛浴設備，室內得擺設雙人床組櫃、電視、衣櫃等，上訴人之銷
售人員並向伊保證系爭建物公共設施比例（下稱公設比）約為百分之二十，伊即與上
訴人約定買賣價金分別為新台幣（下同）六百十四萬元、一千三百六十萬元（以上二
戶為己○○○所購）、三百六十七萬元、四百零七萬元、三百六十四萬元（以上二戶
為丙○○所購）、四百萬元、二百八十八萬元、四百四十九萬元（以上二戶為甲○○
所購）、三百三十九萬元，平均每坪單價約三十五、六萬元。詎系爭大樓完工後，伊
購買之房屋室內面積嚴重縮水，公設比竟高達百分之四十以上，與上訴人前開保證及
通常交易習慣合理之公設比相去甚遠，缺少其所保證之品質，上訴人顯未依債務本旨
為給付。又系爭房屋均屬小套房坪數，購屋者對室內可得使用面積必緇銖計較，茲上
訴人給付之房屋之室內使用面積不足之瑕疵，無法補正，即屬不完全給付，上訴人自
應以買賣平均單價為基礎，賠償債務不履行之損害等情。求為命上訴人分別給付被上
訴人乙○○十五萬三千一百八十八元，己○○○二十三萬一千九百五十四元，丙○○
十九萬一千六百七十四元，甲○○十八萬五千三百零一元，戊○○九萬七千四百二十
七元，丁○○十萬六千三百十三元，庚○○十萬零三十二元，並加付法定遲延利息之
判決（逾上開請求部分經一、二審判決被上訴人敗訴，未據聲明不服）。
上訴人則以：(一)、買賣合約並無房屋公設比不能超過百分之二十之約定，伊銷售人員
亦未向被上訴人保證房屋公設比僅百分之二十左右。且契約書第二條第六款約定，公
設範圍及各戶持有比例，均由伊統籌規劃分配，被上訴人絕無異議。此項約定自有拘
束被上訴人之效力。(二)、鑑定人郭汝炘稱高層建築物小坪數規劃公設比約在百分之二
十至三十左右云云，並未指伊設計之公設有何不當，且伊係按圖施工，無不完全給付
之情事。(三)、縱認被上訴人有瑕疵請求權，亦因於交屋後六個月內怠於檢查並通知，
其瑕疵擔保請求權已因除斥期間之經過而不得行使。(四)、被上訴人未證明有何具體之
損害。其主張一律以買賣價金除以買賣坪數之平均值，作為請求之依據，未區分公設
及室內使用面積價值不同，顯有不當等語，資為抗辯。
原審以：被上訴人主張分別向上訴人購買前開房地，業據上訴人交付並辦畢所有權移
轉登記等事實，有買賣契約書、所有權狀為證，並為上訴人所不爭執。系爭房屋之公
設比為何，兩造並未約定，現行建築法令亦無合理公設比之規定，有內政部營建署八
十六年五月二十七日、八十六年營署建字一一四四四五號函可考。台北市建築師公會
鑑定報告認合理公設比為百分之三十，財團法人中華經濟鑑定中心認一般建築習慣公
設比為百分之二十云云，均屬主觀臆測之意見，尚難據為判斷之憑據。查上訴人就系
爭房屋公設之分配有被上訴人未購買停車位，仍將汽車車道、汽車昇降機空間之公設
責令分擔及地下二層停車位之使用人未分擔一樓汽車昇降機空間及車道之公設，反分
配與全體住戶分擔等不合理之情形，業據台北市建築師公會鑑定，並經該會指派郭汝
炘到庭證實，同時鑑定將不合理之情形加以調整結果，各被上訴人應減除之公設面積
，詳如原判決（下同）附表(二)最右欄所示。按行使債權，履行債務，應依誠實及信用
方法；債務人非依債務本旨實行提出給付者，不生提出之效力，為民法第二百十九條
、第二百三十五條前段所明定。又建物共同使用部分之應有部分，依各相關區分建物
所有權人協議決定；未能協議者，依各區分所有建物面積佔各該相關區分所有建物總
面積之比例定之。系爭合約第二條第六款雖約定：本大樓公設範圍及各戶持有比例，
由上訴人統籌規劃分配。惟其統籌分配仍須遵循誠信原則，不得任意為之。上訴人令
未購停車位者分擔車道等公設，自不符契約本旨，顯有瑕疵，應負擔保責任，及不完
全給付之債務不履行責任，被上訴人依民法第二百二十七條準用民法第二百二十六條
第二項規定請求損害賠償，自屬有據，且不受民法第三百六十五條第一項六個月除斥
期間之限制。又公設之造價與私有部分相同，業據郭汝炘證明，上訴人應賠償之金額
自應按房屋平均單價為計算標準，即以各戶房屋之價金除以總坪數乘以應剔除之公設
面積。被上訴人買受系爭房屋價款分別為二百十四萬九千元（李麗玊）、四百七十六
萬元（己○○○，共二戶）、一百二十八萬四千五百元（戊○○）、一百四十二萬四
千五百元、一百二十七萬四千元（丙○○二戶）、一百四十萬元（丁○○）、一百萬
零八千元、一百五十七萬一千五百元（甲○○二戶）及一百三十九萬六千五百元（庚
○○），有系爭買賣契約書可按，依上開方式計算，被上訴人購買之房屋每坪單價分
別為十萬九千四百二十元（乙○○）、十三萬零十九元（己○○○）、十二萬八千一
百九十四元（戊○○）、十三萬二千零二十元、十三萬一千二百零五元（丙○○）、
十二萬八千零八十八元（丁○○）、十二萬二千七百十六元（甲○○）及十三萬一千
六百二十一元（庚○○）。而公設面積差額詳如附表(二)最右欄所載。經計算結果，被
上訴人分別得請求之金額如上開聲明所示，此部分應令上訴人賠償。並說明兩造其餘
攻擊防禦方法不予論述之理由，因而就上開聲明部分，維持第一審所為上訴人敗訴之
判決，經核於法洵無不合。
按建物共同使用部分之應有部分，應依各相關區分建物所有權人協議定之；未能協議
者，依各區分所有建物面積佔各該相關區分所有建物總面積之比例定之。倘區分所有
權人係委由出賣人即建築商統籌規劃分配者，建築商仍應依誠實及信用方法，為合理
之分配，否則即難謂依契約本旨為給付。上訴人抗辯被上訴人既委由其統籌規劃分配
公共設施，對其分配結果自不得異議，亦不得謂伊未按契約本旨為給付云云，為無足
採。至多移轉予被上訴人之共同使用部分應否返還予上訴人，屬另一問題，與上訴人
應負賠償責任無涉。又該共同使用部分於被上訴人無益，核屬應否返還之問題，上訴
人主張該部分之價值應自伊應賠償之金額扣除云云，亦無理由。上訴論旨復就原審採
證認事之職權行使，指摘原判決不利於己部分違背法令，聲明廢棄，為無理由。
據上論結，本件上訴為無理由。依民事訴訟法第四百八十一條、第四百四十九條第一
項、第七十八條，判決如主文。
中      華      民      國    八十八    年      四      月      八      日
                              最高法院民事第六庭
                                  審判長法官  蕭  亨  國
                                        法官  楊  隆  順
                                        法官  陳  淑  敏
                                        法官  黃  義  豐
                                        法官  陳  重  瑜
      右正本證明與原本無異
                                              書  記  官
中      華      民      國    八十八    年      四      月    二十二    日
                                                                        Ａ
